【裁判字號】    98,交聲,1703
【裁判日期】    980925
【裁判案由】    交管條例聲異
【裁判全文】
臺灣板橋地方法院交通事件裁定        98年度交聲字第1703號
原處分機關  臺北市交通事件裁決所
異  議  人
即受處分人  甲○○
                    國民
上列異議人即受處分人因違反道路交通管理處罰條例案件，對於
臺北市交通事件裁決所民國98年6 月23日北市裁罰字第裁22-Z00
000000號處分聲明異議，本院裁定如下：
    主      文
異議駁回。
    理      由
一、原處分意旨略以：異議人即受處分人甲○○於民國98年3 月
    31日晚間9 時52分許，駕駛車牌號碼7731-QD 號自用小客車
    ，行經國道一號高速公路高架南24公里處，因「塗抹污損汽
    車牌照不能辨識號牌」之違規行為，經內政部警政署國道公
    路警察局第一警察隊員警以公警局交字第Z00000000 號舉發
    違反道路交通管理事件通知單當場舉發。嗣異議人於通知單
    所載應到案日期前不服舉發提出申訴，經原處分機關調查結
    果，仍認前開違規行為明確，乃依道路交通管理處罰條例第
    13條第1 款規定，於98年6 月23日以北市裁罰字第裁22-Z00
    000000號裁決書對異議人裁處罰鍰新臺幣（下同）3,000 元
    ，並責令改正在案。
二、本件聲明異議意旨略以：原處分機關援引道路交通管理處罰
    條例第13條第1 款規定加以裁罰，惟該條款並未明文規定判
    斷標準，是應以肉眼為判斷依據，而非以照相機加閃光燈之
    特殊設備為判斷。臺灣為法治國家，援用法律必須正確，法
    律未有明文規定者，不可擴大解釋條款加以處罰，不應該為
    增加國家罰鍰收入而擴大解釋條款，否則即有濫權之嫌。且
    異議人自行以手機拍攝結果，該自用小客車之牌號亦無不能
    辨認之情事。為此聲明異議，請求撤銷原處分云云。
三、按汽車行駛有塗抹污損牌照，使不能辨認其牌號者，處汽車
    所有人2,400 元以上4,800 元以下罰鍰，並責令申請換領牌
    照或改正，道路交通管理處罰條例第13條第1 款定有明文。
四、經查：
（一）異議人即受處分人甲○○於上揭時、地，駕駛其所有之車
      牌號碼7731-QD 號自用小客車，經內政部警政署國道公路
      警察局第一警察隊員警以其汽車前後號牌均噴反光漆為由
      當場舉發等情，為異議人所不爭執，並有車號查詢汽車車
      籍1 紙、內政部警政署國道公路警察局舉發違反道路交通
      管理事件通知單1 紙暨採證相片3 張、內政部警政署國道
      公路警察局第一警察隊98年5 月19日公警一交字第098017
      1458號函1 份在卷可佐，此部分事實堪予認定。
（二）異議人固不否認有於上開自用小客車前後汽車牌照噴反光
      劑之事實，惟以前揭情詞置辯。然查：
   1、按基於法治國家之基本原則，凡涉及人身自由之限制事項
      ，應以法律定之；涉及財產權者，則得依其限制之程度，
      以法律或法律明確授權之命令予以規範。惟法律本身若已
      就人身之處置為明文之規定者，應非不得以法律具體明確
      之授權委由主管機關執行之。至主管機關依法律概括授權
      所發布之命令若僅屬細節性、技術性之次要事項者，並非
      法所不許（大法官會議釋字第559 號解釋文參照）。又道
      路交通管理處罰條例第92條第1 項規定：「車輛分類、汽
      車牌照申領、異動、管理規定、汽車載重噸位、座位立位
      之核定、汽車檢驗項目、基準、檢驗週期規定、汽車駕駛
      人執照考驗、換發、證照效期與登記規定、車輛裝載、行
      駛規定、汽車設備變更規定、車輛行駛車道之劃分、行人
      通行、道路障礙及其他有關道路交通安全等事項之規定，
      由交通部會同內政部定之。」該條文顯已概括授權交通事
      項之主管機關交通部，得就道路交通安全等細節性、技術
      性之次要事項，訂定及發布行政命令。而道路交通管理處
      罰條例第13條第1 款固未就「使不能辨認其牌號」之定義
      、態樣詳細規定，然該條例既已概括授權交通部得就道路
      交通安全等細節性、技術性之次要事項，訂定及發布行政
      命令，則對於「使不能辨認其牌號」之定義及態樣，主管
      機關交通部自有權限訂定之。次按道路交通管理處罰條例
      第13條第1 款所謂「使不能辨認其牌號」，並非單指肉眼
      不能辨認，凡以各種手段致科學儀器不能辨認者，亦屬之
      ，應考量於正常視力、光線、距離及角度之情況下，依個
      案具體事實認定處理，此經交通部81年2 月18日交路字第
      005578號函、92年10月17日交路字第0920057650號函釋甚
      明。從而，所謂「使不能辨認其牌號」，應以一般合理之
      人，以其正常視力，或以科學儀器，在一定之光線、距離
      及合理之判斷角度，觀察異議人所有自用小客車之車牌號
      碼，仍不能辨認者為是。異議人以道路交通管理處罰條第
      13條第1 款並未明文規定判斷標準，推認應以肉眼判斷為
      依據云云，應非可採。
   2、又查，異議人所有上開自用小客車之車牌號碼，經以肉眼
      觀察，在一定之光線及距離，雖偶可清楚觀測其牌號，然
      自大部分角度觀察，均因反光致無法辨識其牌號乙情，業
      經本院勘驗異議人提出其自行拍攝之光碟可憑，有本院勘
      驗筆錄1 份及翻拍相片4 張在卷可查。另參諸卷附員警以
      科學儀器拍攝之採證照片3 張，益徵上開自用小客車之車
      牌號碼均因反光，致無法完全辨認，此亦有採證相片3 張
      附卷可參。是該自用小客車於靜止狀態下，其汽車牌照之
      牌號，不論係以肉眼觀察，或以閃光燈拍攝，皆已具難以
      辨認之情事。從而，異議人所有7731-QD 號自用小客車之
      車牌號碼確因塗抹污損，而有不能辨認其牌號之情形，堪
      予認定。異議人辯稱：其自行拍攝之光碟可清楚辨認牌號
      云云，亦無可採。
（三）綜上所述，異議人上揭違規事實已臻明確，異議人空言否
      認有違規行為，要無可採。本件事證明確，異議人本件違
      規行為堪以認定，應依法處罰。
五、綜上所述，異議人確有塗抹污損牌照，使不能辨識其牌號之
    違規事實，原處分機關依道路交通管理處罰條例第13條第1
    款規定，裁處罰鍰3,000 元，並責令改正，洵屬有據。異議
    人聲明異議，為無理由，應予駁回。
六、據上論斷，應依道路交通案件處理辦法第19條，裁定如主文
    。
中    華    民    國    98    年    9     月    25    日
                    交通法庭    法  官  謝梨敏
以上正本證明與原本無異。
如不服本裁定應於送達後5 日內向本院提出抗告狀。
                                書記官  翁子婷
中    華    民    國    98    年     9     月    25   日


司法院資訊處製作；財團法人民間司法改革基金會備份。
